臺灣臺北地方法院刑事判決　　　　　　 100年度易緝字第56號
公　訴　人　臺灣臺北地方法院檢察署檢察官
被　　　告　沈益齡
上列被告因詐欺案件，經檢察官提起公訴（93年度偵字第273號）
，嗣於本院準備程序進行中，被告就被訴事實為有罪之陳述，經
本院合議庭裁定由受命法官獨任進行簡式審判程序，本院判決如
下：
    主  文
沈益齡連續意圖為自己不法之所有，以詐術使人將本人之物交付
，處有期徒刑陸月，如易科罰金，以銀元參佰元即新臺幣玖佰元
折算壹日。
    事  實
一、沈益齡原為高智慧科技有限公司（設臺北市○○區○○路五
    段118巷1號，下稱高智慧公司）經理，基於意圖為自己不法
    所有之概括犯意，先於民國90年11月間，在高智慧公司等處
    ，經楊繼寧、林明燦（楊繼寧、林明燦均另經另案不起訴處
    分確定）之引介，向億侖冷氣空調工程有限公司（下稱億侖
    公司）代表人廖德通佯稱高智慧公司有承包弘運科技股份有
    限公司（下稱弘運公司）之臺灣固網相關工程，其中機房配
    合工程可委由億侖公司承作，致億侖公司不疑有詐，於同年
    11月29日，將佣金新臺幣（下同）160萬元委由楊繼寧、林
    明燦轉交沈益齡。沈益齡再於同年12月31日，代表高智慧公
    司與億侖公司簽訂前述機房配合工程合約。事後沈益齡離開
    高智慧公司，在臺北市○○○路另籌備新公司，復於91年間
    ，經林明燦（此部分另為不起訴處分）、孫惠珍之介紹，向
    王續陳訛稱高智慧公司有承包千勝資訊股份有限公司（下稱
    千勝公司）之新北市三重區湯城工業區速博光纖基地機房工
    程，並於91年3月11日借用高智慧公司之名義，與王續陳以
    領域領航科技有限公司（下稱領域領航公司）之名簽立該光
    纖基地機房工程協議書，由王續陳支付保證金100萬元與林
    明燦轉給沈益齡，沈益齡明知其未承包前述光纖基地機房工
    程，為圖掩飾，另提供時春大樓及吉成特區二機房工程與王
    續陳施作，然王續陳完工後卻又領不到工程款。且億侖公司
    及王續陳均遲遲未接獲前述簽約工程之開工通知，乃分別向
    弘運公司及千勝公司查詢，皆知該二公司軍未曾與高智慧公
    司簽訂任何工程合約，始知受騙。
二、案經被害人億侖公司、王續陳告訴暨臺北市政府警察局文山
    第二分局報告，由臺灣臺灣臺北地方法院檢察署檢察官偵查
    起訴。
    理  由
一、前揭事實，業據被告沈益齡於100年6月10日本院審理時坦承
    不諱，核與證人即告訴人億侖公司、王續陳、吳進福等人證
    述情節大致相符。此外，並有92年7月10高智慧公司致沈益
    齡存證信函影本1份、弘運公司91年7月16日弘運工字第0054
    號函、千勝公司91年12月18日千字第1218號函、高智慧公司
    與億侖公司之機房配合工程合約、高智慧公司與領域領航公
    司協議書、高智慧公司保證金收條、協議書各1份在卷可稽
    。足認被告前揭任意性自白確與事實相符。本件事證明確，
    被告犯行堪予認定，應依法論科。
二、查被告行為後，刑法業於94年2月2日修正公布，95年7月1日
    起施行，其中第56條關於連續犯之規定已刪除，並修正第2
    條、第28條、第33條、第38條、第41條、第42條、第55條及
    第74條等規定。按行為後法律有變更者，適用行為時之法律
    ，但行為後之法律有利於行為人者，適用最有利於行為人之
    法律，修正後刑法第2條第1項定有明文。此條規定係規範行
    為後法律變更所生新舊法律比較適用之準據法，本身尚無新
    舊法比較之問題，於新法施行後，應一律適用新法第2條第1
    項之規定，為「從舊從輕」之比較，先予敘明。再按本次法
    律變更，比較時應就罪刑有關之共犯、未遂犯、想像競合犯
    、牽連犯、連續犯、結合犯，以及累犯加重、自首減輕暨其
    他法定加減原因（如身分加減）與加減例等一切情形，綜其
    全部罪刑之結果而為比較（最高法院95年5月23日95年度第8
    次刑庭會議決議參照）。經查：
(一)、關於罰金刑，在刑法修正前，刑法分則編各罪所定罰金刑之
    貨幣單位原為銀元，其最高罰金數額，從各該法條規定，而
    最低罰金數額，則依修正前刑法第33條第5款之規定為1元以
    上（貨幣單位為銀元），且若定有罰金刑之論罪法條係於72
    年6月25日前所制定，而該法條日後均未修正者，得依罰金
    罰鍰提高標準條例第一條前段規定，就其原定數額提高為2
    倍至10倍，其後修正者則不提高倍數，並依現行法規所定貨
    幣單位折算新臺幣條例第2條規定，以銀元1元折算為新臺幣
    3元；於刑法修正後，因刑法第33條第5款修正為：「罰金：
    新臺幣1千元以上，以百元計算之。」使得刑法之罰金貨幣
    單位已由銀元改為新臺幣，則刑法分則編各罪所定罰金刑之
    貨幣單位，自應配合修正為新臺幣，又為使刑法分則編各罪
    所定罰金之最高數額與刑法修正前趨於一致，乃增訂刑法施
    行法第1條之1：「中華民國94年1月7日刑法修正施行後，刑
    法分則編所定罰金之貨幣單位為新臺幣。94年1月7日刑法修
    正時，刑法分則編未修正之條文定有罰金者，自94年1月7日
    刑法修正施行後，就其所定數額提高為30倍。但72年6月26
    日至94年1月7日新增或修正之條文，就其所定數額提高為3
    倍。」從而，刑法分則編各罪所定罰金刑之最高數額，於刑
    法修正前、後並無不同，惟修正後刑法第33條第5款所定罰
    金刑最低數額，較之修正前提高，自以修正前刑法第33條第
    5 款規定有利於被告。
(二)、刑法第56條連續犯之規定業經刪除，於新法施行後，被告之
    數犯罪行為，應予分論併罰。此條刪除雖非犯罪構成要件之
    變更，然顯已影響行為人刑罰之法律效果，自屬法律有變更
    ，比較新、舊法結果，以舊法之連續犯有利被告。
(三)、綜上，依整體比較之結果，以舊法對於被告較為有利，爰依
    修正後刑法第2條第1項前段之規定，適用行為時修正前刑法
    之相關規定予以處斷。
三、核被告所為，係犯刑法第339條第1項之詐欺取財罪。被告先
    後2次詐欺取財犯行，時間緊接，所犯罪名復係相同，顯係
    基於概括之犯意為之，為連續犯，應依修正前刑法第56條規
    定論以一罪，並加重其刑。爰審酌被告於88年間曾因侵占案
    件，經法院判處有期徒刑4月，緩刑3年之前科記錄，有臺灣
    高等法院被告前案記錄表可參，犯罪之動機係因一時貪念、
    行騙之犯罪手段、犯罪所生之危害、所詐得之財物金額、犯
    罪後尚知坦認犯行，然無業、無收入致無法賠償被害人損失
    ，及其現在無固定工作、與家人多年未聯絡，被緝獲後，曾
    遭本院羈押等一切情狀，判處如主文所示之刑，以示懲儆。
    被告行為時之刑法第41條規定：「犯最重本刑為五年以下有
    期徒刑以下之刑之罪，而受六個月以下有期徒刑或拘役之宣
    告，因身體、教育、職業、家庭之關係或其他正當事由，執
    行顯有困難者，得以一元以上三元以下折算一日，易科罰金
    」，而被告行為時之易科罰金折算標準，修正前罰金罰鍰提
    高標準條例第2條前段（現已刪除）規定，就其原定數額提
    高為100倍折算1日，則本件被告行為時之易科罰金折算標準
    ，應以銀元100元以上，300元以下折算一日，經折算為新臺
    幣後，應以新臺幣300 以上，900元以下折算1日。另95年7
    月1日修正生效施行之刑法第41條第1項前段則規定：「犯最
    重本刑為五年以下有期徒刑以下之刑之罪，而受六個月以下
    有期徒刑或拘役之宣告者，得以新臺幣一千元、二千元或三
    千元折算一日，易科罰金」，則比較修正前後之易科罰金之
    適用及折算標準，以90 年1月10日修正公布施行之規定，較
    有利於被告，故就被告前述95年7月1日前之行為，應依當時
    之刑法第41條第1項前段規定，定其折算標準。又被告之犯
    罪時間雖在96年4月24 日前，惟於本件犯罪經檢察官起訴後
    未到庭，而於94年7月14日經本院發佈通緝，嗣經警於98年3
    月4日查獲逮捕到案，後被告再逃亡，迄100年5月2日緝獲。
    依中華民國96年罪犯減刑條例第5條規定，被告係在該條例
    施行前經通緝而又未於96年12月31日自動到案，故不得適用
    減刑條例之規定予以減刑，附此敘明。
據上論斷，應依刑事訴訟法第273條之1第1項、第299條第1項前
段，刑法第2條第1項前段、第339條第1項，修正前刑法第56條、
第41條第1項前段，刑法施行法第1條之1，廢止前罰金罰鍰提高
標準條例第2條，現行法規所定貨幣單位折算新臺幣條例第2條，
判決如主文。
本案經檢察官李蕙如到庭執行職務。
中    華    民    國   100    年    6     月    24    日
                  刑事第十庭    法  官  蔡坤湖
以上正本證明與原本無異。
如不服本判決應於收受送達後10日內向本院提出上訴書狀，並應
敘述具體理由；其未敘述上訴理由者，應於上訴期間屆滿後20日
內向本院補提理由書（均須按他造當事人之人數附繕）「切勿逕
送上級法院」。
                                書記官  彭自青
中    華    民    國   100    年    6     月    29    日
附錄本案論罪科刑法條全文
中華民國刑法第339條
意圖為自己或第三人不法之所有，以詐術使人將本人或第三人之
物交付者，處五年以下有期徒刑、拘役或科或併科一千元以下罰
金。
以前項方法得財產上不法之利益或使第三人得之者，亦同。
前二項之未遂犯罰之。